【裁判字號】    95,簡上,150
【裁判日期】    951031
【裁判案由】    毀損
【裁判全文】
臺灣彰化地方法院刑事判決             95年度簡上字第150號
公  訴  人  臺灣彰化地方法院檢察署檢察官
上  訴  人
即  被  告  甲○○
上列上訴人因毀損案件，不服本院北斗簡易庭九十五年度斗簡字
第一六八號中華民國九十五年六月三十日第一審簡易判決（原檢
察官聲請簡易判決處刑案號：九十五年度偵字第九二七號），本
院管轄第二審合議庭判決如下：
    主  文
上訴駁回。
    事  實
一、甲○○於民國九十四年十一月五日凌晨一時許，前往其父丙
    ○○所有，現由其兄乙○○居住之彰化縣芳苑鄉永興村海埔
    新生地第二一七至二二三地號土地上之房屋處，欲與乙○○
    洽談家產分配事宜，因乙○○拒絕開門，甲○○遂基於毀損
    之故意，以腳踹壞該處邊門，致令不堪用，足以生損害於乙
    ○○。
二、案經被害人乙○○訴由彰化縣警察局二林分局報請台灣彰化
    地方法院檢察署檢察官偵查起訴。
    理  由
一、訊據被告甲○○矢口否認上揭毀損之犯行，辯稱：我是有用
    腳踹開邊門，但並無使該邊門之喇叭鎖不堪使用云云。惟查
    ，證人即告訴人乙○○到庭證稱：我從七十幾年就住彰化縣
    芳苑鄉永興村海埔新生地第二一七至二二三地號土地上之房
    屋，九十四年七月五日被告有去我住的地方，被告一來沒有
    說話，用腳去踹邊門，當時門鎖著，他大力踹門，所以喇叭
    鎖固定栓及在門上的鋁片變形，喇叭鎖有壞掉，喇叭鎖的座
    也壞掉，門是可以關，但不能鎖，他弄壞喇叭鎖之後兩天我
    就把鎖換新等語，且被告於檢察官訊問時陳稱：我有用手去
    敲鐵門，但沒有理我，我就去踹邊門二下，邊門就壞了，我
    就從邊門進去，把鐵門打開等語，足認被告踹門力道甚大，
    致用腳踹二下門即被踹開了，而此種力道亦甚易使喇叭鎖之
    固定栓及門上之鋁片變形，且被告於偵查中亦稱邊門就壞了
    ，足認證人即告訴人乙○○所證述之內容應與事實相符，被
    告所辯顯係事後卸責之詞，不足採信，是以本件被告毀損之
    事證已臻明確，其犯行自堪認定。
二、被告行為後，刑法於九十四年二月二日修正公布、刑法施行
    法於九十五年六月十四日修正公布、罰金罰鍰提高標準條例
    於九十五年五月十七日修正公布，並均於九十五年七月一日
    施行，關於本案應適用之新舊法，茲比較如下：
  1.刑法第二條第一項規定，係規範行為後法律變更所生新舊法
    律比較適用之準據法，於九十五年七月一日刑法施行後，應
    適用刑法第二條第一項之規定，為「從舊從輕」之比較（最
    高法院九十五年五月二十三日第八次刑事庭會議決議第一點
    第一項參照）。
  2.刑法第三十三條第五款關於罰金刑之規定，由「罰金：一元
    以上」修正為「罰金：新臺幣一千元以上，以百元計算之」
    ，應依刑法第二條第一項規定，適用最有利於行為人之法律
    （最高法院九十五年五月二十三日第八次刑事庭會議決議參
    照）。本案刑法第三百五十四毀損罪關於「或五百元以下罰
    金」之罰金刑部分，該罰金刑之最低刑度於修法後已有加重
    ，經比較新、舊法結果，應以被告行為時之法律即修正前第
    三十三條第五款規定，最有利於被告。
  3.刑法施行法第一條之一增訂施行前，依罰金罰鍰提高標準條
    例第一條前段、現行法規所定貨幣單位折算新臺幣條例第二
    條規定，本案刑法第三百五十四條毀損罪關於「或五百元以
    下罰金」之罰金刑部分，應提高折算為或新臺幣一萬五千元
    以下罰金。刑法施行法修正增訂第一條之一規定：「中華民
    國九十四年一月七日刑法修正施行後，刑法分則編所定罰金
    之貨幣單位為新臺幣。九十四年一月七日刑法修正時，刑法
    分則編未修正之條文定有罰金者，自九十四年一月七日刑法
    修正施行後，就其所定數額提高為三十倍。但七十二年六月
    二十六日至九十四年一月七日新增或修正之條文，就其所定
    數額提高為三倍。」依增訂條文提高並改為新臺幣後，本案
    刑法第三百五十四條毀損罪關於「或五百元以下罰金」之罰
    金刑部分，亦同為得科一萬五千元以下罰金，經比較新、舊
    法後，結果並無不同。
  4.被告行為後，刑法第四十一條第一項前段關於易科罰金折算
    標準之規定，業於九十四年二月二日修正公布，並於九十五
    年七月一日施行，由「犯最重本刑為五年以下有期徒刑以下
    之刑之罪，而受六個月以下有期徒刑或拘役之宣告，因身體
    、教育、職業、家庭之關係或其他正當事由，執行顯有困難
    者，得以一元以上三元以下折算一日，易科罰金。」修正為
    「犯最重本刑為五年以下有期徒刑以下之刑之罪，而受六個
    月以下有期徒刑或拘役之宣告者，得以新臺幣一千元、二千
    元或三千元折算一日，易科罰金。」應依刑法第二條第一項
    規定，適用最有利於行為人之法律（最高法院九十五年五月
    二十三日第八次刑事庭會議決議第三點第二項參照）。修正
    前刑法第四十一條第一項前段之易科罰金折算標準，依修正
    刪除前之罰金罰鍰提高標準條例第二條規定，應就其原定數
    額提高為一百倍折算一日，並依現行法規所定貨幣單位折算
    新臺幣條例第二條規定，以新臺幣元之三倍折算之，亦即，
    修正前刑法第四十一條第一項前段之易科罰金折算標準，應
    以銀元三百元即新臺幣九百元折算為一日，經比較新、舊法
    結果，應以被告行為時之法律舊法較有利於被告。
  5.比較時應就罪刑有關之共犯、未遂犯、想像競合犯、牽連犯
    、連續犯、結合犯，以及累犯加重、自首減輕暨其他法定加
    減原因（如身分加減）與加減例等一切情形，綜其全部罪刑
    之結果而為比較（最高法院九十五年五月二十三日第八次刑
    事庭會議決議第一點第四項參照）。經綜合比較新、舊法之
    結果，以被告行為時之舊法較有利於被告，依刑法第二條第
    一項前段規定，本案自應適用被告行為時之法律即修正前刑
    法第三十三條第五款、第四十一條第一項前段，罰金罰鍰提
    高標準條例第一條前段，修正前罰金罰鍰提高標準條例第二
    條之規定。
  6.被告行為後刑法第三十三條第五款、第四十一條等規定雖經
    修正，業如前述，惟行為後，法律有變更者，依修正前刑法
    第二條第一項之規定，以適用裁判時法為原則，如行為時法
    有利於行為人，則例外適用行為時法；依修正後刑法第二條
    第一項規定，以適用行為時法為原則，惟如裁判時法有利於
    行為人，則例外適用裁判時法。以往實務見解，認原判決未
    及比較適用新舊法時，上訴後，雖比較結果以舊法有利於行
    為人，而原判決別無其他撤銷事由，仍應以此為由撤銷改判
    。惟修正後之規定係以適用行為時法為原則，因此原判決雖
    未及比較適用，然上訴後，經比較新舊法，行為後之法律並
    非較有利於行為人，仍應適用行為時法，則原判決適用行為
    時法即無不當，自不構成撤銷理由，併予敘明。
三、核被告所為，係犯刑法第三百五十四條之毀損一般物品罪。
    原審審酌被告犯罪之動機、所生於告訴人之損害及其犯後態
    度等一切情狀，據以論罪科刑，判處被告拘役二十日，並諭
    知易科罰金之折算標準，核無不當，上訴人指摘原判決不當
    ，聲請撤銷原判決，為無理由，應駁回其上訴。
四、被告行為後，刑法第七十四條關於緩刑之規定，雖亦於九十
    四年二月二日修正公布，並於九十五年七月一日施行，然犯
    罪在新法施行前，新法施行後，緩刑之宣告，應適用新法第
    七十四條之規定（最高法院九十五年五月二十三日第八次刑
    事庭會議決議第七點參照）。本件被告前未曾因故意犯罪受
    有期徒刑以上刑之宣告，此有臺灣彰化地方法院檢察署刑案
    資料查註紀錄表及臺灣高等法院被告全國前案紀錄表各一份
    在卷可考，其因一時失慮，致罹刑典，經此偵審程序與論罪
    科刑之教訓後，當知所警惕，而無再犯之虞，原審認所宣告
    之刑，以暫不執行為適當，爰依（修正前）刑法第七十四條
    第一款，宣告緩刑二年，應更正為依（修正後）刑法第七十
    四條第一項第一款。
據上論斷，應依刑事訴訟法第四百五十五條之一第一項、第三項
、第三百七十三條、第三百六十八條，判決如主文。
本件經檢察官鮑慧忠到庭執行職務。
中    華    民    國    95    年    10    月    31    日
                        臺灣彰化地方法院刑事第二庭
                            審判長法官  石 馨 文
                            法      官  黃 齡 玉
                            法      官  尚 安 雅
以上正本證明與原本無異。
本件不得上訴。
中    華    民    國    95    年    11    月    1     日
                            書  記  官  洪 年 慶


司法院資訊處製作；財團法人民間司法改革基金會備份。
